---
title: "Genética quantitativa I"
author: "Diogo Melo"
date: "October 11, 2016"
output: html_document
---

```{r setup, include=FALSE}
knitr::opts_chunk$set(echo = TRUE)
```

## Algumas populações

Vamos calcular "na unha" algums parâmetros da genética quantitativa numa população pequena. 

A tabela a seguir traz os genótipos para um locus quantitativo e os fenótipos de 20 indivíduos.

```{r xtable, results="asis", echo = FALSE}
library(xtable)
genotypes = c("AA", "AB", "BB")
phenotypes = 4*c(1, 0.5, -1)
p = 0.6
q = 1 - p
N = 20
pop_index = c(rep(1, floor(N*p^2)), rep(2, floor(N*2*p*q)), rep(3, floor(N*q^2)+1))
pop = phenotypes[pop_index] + 10 + rnorm(N, 0, 0.5)
pop_df = data.frame(genótipos = genotypes[pop_index], fenótipos = pop)
tab = xtable(pop_df, digits = 2, align = "ccc")
print(tab, type="html")
```

##

Usando esses dados, faça um gráfico da média dos fenótipos por classe genotípica.

## Algumas continhas

Usando os mesmos dados, calcule:

- o efeito aditivo e o efeito de dominância do alelo A, represente esses efeitos no gráfico;
- o efeito médio do alelo A;

